臺灣高等法院刑事判決
                                   108年度上訴字第3660號
上  訴  人
即  被  告  高恕玲


上列上訴人因違反毒品危害防制條例案件，不服臺灣桃園地方法
院108年度訴字第305號，中華民國108年8月19日第一審判決（起
訴案號：臺灣桃園地方檢察署107年度毒偵字第3954、4148號、1
07年度偵字第16204、17624號），提起上訴，本院判決如下：
    主  文
上訴駁回。
    事  實
一、甲○○與謝易禮（業經原審判處罪刑確定）係男女朋友，並同
    居在桃園市○○區○○路00號6樓605室內，甲○○於民國107年6月
    7日前之某時，向姓名年籍不詳自稱「小郭」之人，購買甲
    基安非他命、海洛因後，即放置在前揭桃園市○○區○○路00號
    6樓605室內。嗣甲○○基於施用第一級毒品海洛因之犯意（施
    用第二級毒品部分，經原審判處罪刑後，已撤回上訴而告確
    定），於107年6月18日上午9時許，在前揭居處將海洛因加
    水稀釋後以針筒注射方式，施用海洛因1 次。於同年月20日
    下午3時40分許，甲○○因另案通緝在前揭居處而遭警緝獲，
    並扣得其所有供施用之注射針筒等物，且經採集其尿液送驗
    ，檢驗結果呈可待因、嗎啡陽性反應。
二、案經桃園市政府警察局大溪分局報告臺灣桃園地方檢察署檢
    察官偵查後起訴。
    理  由
壹、程序部分：
一、審理範圍：
    上訴人即被告甲○○（下稱被告）僅就所犯施用第一級毒品罪
    部分提起上訴；其施用第二級毒品罪部分經撤回上訴而確定
    ，有被告當庭陳明在卷及撤回上訴聲請書附卷可憑（見本院
    卷第92、97頁），而不在本件審理範圍，合先敘明。
二、證據能力：
    按被告以外之人於審判外之陳述，雖不符刑事訴訟法第 159
    條之1至第159條之4之規定，而經當事人於審判程序同意作
    為證據，法院審酌該言詞陳述或書面陳述作成時之情況，認
    為適當者，亦得為證據；當事人、代理人或辯護人於法院調
    查證據時，知有第159條第1項不得為證據之情形，而未於言
    詞辯論終結前聲明異議者，視為有前項之同意，同法第 159
    條之5第1項、第2項有明文規定。查本判決下列認定事實所
    引用之卷證所有證據（供述、文書及物證等），均經依法踐
    行調查證據程序，檢察官、被告均未主張排除前開證據能力
    ，且迄於本院言詞辯論終結前均未表示異議，本院審酌前開
    證據資料製作時之情況，尚無違法不當及證明力明顯過低之
    瑕疵，其書證部分亦無刑事訴訟法第159 條之4之顯有不可
    信之情況與不得作為證據之情形，且均與本案具關連性，認
    以之作為證據應屬適當，故揆諸上開規定，認上揭證據資料
    均有證據能力。
貳、實體部分：
一、本案認定犯罪事實所憑之證據及理由：
（一）上揭事實，業據被告於警詢、偵審中均坦承不諱，其經警
      查獲後，於107年6月20日下午4時50分為警所採集之尿液
      經送檢驗，呈鴉片類陽性反應，並有桃園市政府警察局大
      溪分局搜索扣押筆錄、扣押物品目錄表、扣押物品收據（
      受執行人：甲○○）、桃園市政府警察局大溪分局被採尿人
      尿液暨毒品真實姓名與編號對照表（被採尿人：甲○○、尿
      液編號：107I-219、毒品編號：107DI-219）、桃園市政
      府警察局大溪分局檢體監管紀錄表（甲○○）、桃園市政府
      警察局大溪分局查獲毒品危害防制條例「尿液」初步鑑驗
      結果（甲○○）、台灣檢驗科技股份有限公司濫用藥物實驗
      室-台北107年7月9日UL/2018/00000000、107年7月10日UL
      /2018/00000000 號號濫用藥物檢驗報告及員警職務報告
      附卷可稽，且有扣案如附表一編號2所示之海洛因，如附
      表二編號2、4所示所示之施用海洛因犯行所用之注射針筒
      扣案可資佐證，足認被告上開任意性自白與事實相符，自
      可採信。綜上，被告施用第一級毒品犯行堪以認定，應依
      法論科。
（二）按毒品危害防制條例對於施用第一、二級毒品者，認其係
      具有「病患性犯人」之特質，採行觀察、勒戒以戒除其身
      癮之措施。犯同條例第10條之罪者，依同條例第20條、第
      23條之規定，將其刑事處遇程序，區分為「初犯」及「5
      年內再犯」、「5年後再犯」。依其立法理由之說明：「
      初犯」，始須經觀察、勒戒；經觀察、勒戒執行完畢釋放
      後，「5年內再犯」者，因其再犯率甚高，原實施之觀察
      、勒戒既已無法收其實效，應依法追訴。至於經觀察、勒
      戒執行完畢釋放後，「5年後再犯」者，前所實施之觀察
      、勒戒已足以遮斷其施用毒品之毒癮，為期自新及協助其
      斷除毒癮，仍適用「初犯」規定，先經觀察、勒戒之程序
      。於此，僅限於「初犯」及「5年後再犯」二種情形，始
      應先經觀察、勒戒程序。復按毒品危害防制條例第24條規
      定本法第20條第1項及第23條第2項之程序，於檢察官先依
      刑事訴訟法第253之1第1項、第253條之2之規定，為附命
      完成戒癮治療之緩起訴處分時，或於少年法院（地方法院
      少年法庭）認以依少年事件處理法程序處理時，不適用之
      （第1項）。前項緩起訴處分，經撤銷者，檢察官應依法
      追訴（第2項）。係一般刑事訴訟程序之例外規定，屬刑
      事訴訟法第1條第1項規定之「其他法律所定之訴訟程序」
      。該第2項既規定，前項（第1項）緩起訴處分，經撤銷者
      ，檢察官應依法追訴，即已明示施用毒品案件於撤銷緩起
      訴處分後之法律效果為「依法追訴」，而非適用刑事訴訟
      法第253條之3所定撤銷緩起訴處分後得「繼續偵查或起訴
      」規定，此乃因檢察官已依毒品危害防制條例第24條第1
      項為附命完成戒癮治療之緩起訴處分，被告事實上已接受
      等同「觀察、勒戒」之處遇，惟其竟未能履行該條件，自
      應於撤銷緩起訴處分後依法起訴，而無再次聲請法院裁定
      觀察、勒戒之必要（最高法院100年度第1次刑事庭會議決
      議可資參照）。查被告前於100年間因施用第一級毒品案
      件，原經臺灣桃園地方法院檢察署（現更名臺灣桃園地方
      檢察署，下同）檢察官以100年度毒偵字第5416號為緩起
      訴處分，嗣因未履行緩起訴應遵守事項，經撤銷緩起訴處
      分，並以101年度撤緩毒偵字第81號向原審法院提起公訴
      ，再經原審法院以105年度審訴緝字第102號、106 年度審
      訴字第174、222號判處有期徒刑6月確定，有本院被告前
      案紀錄表及上開判決在卷可按，是檢察官依法起訴被告，
      於法並無不合，自應依法追訴處刑。
二、論罪：
    核被告所為，係犯毒品危害防制條例第10條第1項之施用第
    一級毒品罪。被告於施用前持有第一級毒品海洛因之低度行
    為，應為其施用之高度行為所吸收，不另論罪。
三、上訴駁回：
    原審審理結果，認被告所犯罪證明確而適用毒品危害防制條
    例第10條第1項規定，並審酌被告接受附命完成戒癮治療之
    緩起訴處分及觀察、勒戒之保安處分，仍再犯施用毒品罪，
    顯見被告戒毒意志不堅，惟兼衡其施用毒品之犯罪手段乃戕
    害一己之身體健康，且犯後坦承犯行之犯罪態度，兼衡被告
    係高中畢業之智識程度、小康之家庭經濟狀況等一切情狀認
    被告施用第一級毒品，處有期徒刑7月；扣案如附表一編號2
    所示之第一級毒品海洛因，應依毒品危害防制條例第18條第
    1項前段規定宣告沒收銷燬之，且前開包裝袋內所沾殘之毒
    品無法與該包裝袋完全析離，應一體視之，併依毒品危害防
    制條例第18條第1項前段規定宣告沒收銷燬之，至毒品送鑑
    耗損之部分，既已用罄滅失，自無庸宣告沒收銷燬；扣案如
    附表二編號2、4所示之針筒為被告所有供其施用第一級毒品
    海洛因犯行所用之物，業據被告於原審中供承在卷，應依刑
    法第38條第2項前段之規定，予以宣告沒收，核無認定事實
    錯誤、量刑瑕疵或違背法令之情形，其結論尚無不合；且其
    目的在使被告深切反省其施用毒品之犯行，無視於毒品對於
    自身健康之戕害及國家對於杜絕毒品犯罪之禁令，而被告坦
    承犯行之犯後態度，原審業予以審酌而為適當之量刑，尚無
    再予減輕其刑之理由。茲原判決已詳予審酌刑法第57條各款
    及前開所列情狀及其前施用毒品案件業經原審判處有期徒刑
    6月，予以綜合考量，在法定刑度範圍內，詳予審酌科刑，
    核其認事用法尚無違誤，量刑亦屬妥當。被告上訴意旨請求
    從輕量刑云云，為無理由，應予駁回。
據上論斷，應依刑事訴訟法第368 條，判決如主文。
本案經檢察官曾忠己到庭執行職務。
中　　華　　民　　國　　108 　年　　12　　月　　26　　日
                  刑事第十一庭  審判長法　官　楊力進
                              　　    法　官　許文章
                              　    　法　官　沈君玲
以上正本證明與原本無異。
如不服本判決，應於收受送達後10日內向本院提出上訴書狀，其
未敘述上訴之理由者並得於提起上訴後10日內向本院補提理由書
（均須按他造當事人之人數附繕本）「切勿逕送上級法院」。
                                  　　書記官　彭于瑛
中　　華　　民　　國　　108 　年　　12　　月　　26　　日
附錄本案論罪科刑法條全文：
毒品危害防制條例第10條
施用第一級毒品者，處6 月以上5 年以下有期徒刑。
施用第二級毒品者，處3 年以下有期徒刑。
附表一：
編號 扣案物外觀及數量 成分 備註 １ 1.白色微黃結晶20袋（淨重12.6680 公克，取樣0.0542公克，餘重12.6138 公克）。 2.白色結晶1 袋（淨重0.0370公克，取樣0.0100公克，餘重0.0270克）。 第二級毒品甲基安非他命（Methamphetam ine）。 交通部民用航空局航空醫務中心107 年7 月5 日航藥鑑字第0000000 、0000000Q號毒品鑑定書（見偵字第16204號卷第47至48頁）。 ２ 粉末1 包（淨重1.41公克、驗餘淨重0.98公克、空包裝重0.46公克）。 第一級第6 項毒品海洛因。 法務部調查局濫用藥物實驗室107 年9 月5 日調科壹字第10723021830 號鑑定書（見偵字第16204 號卷第66頁）。 ３ 透明結晶2 包（含袋合計毛重0.66公克，因鑑驗取用0.0028公克）。 甲基安非他命。 台灣檢驗科技股份有限公司濫用藥物實驗室-台北107 年7 月10日UL/2018/00000000號濫用藥物檢驗報告（見毒偵字第4148卷第51頁）。 

附表二：
編號 扣案物名稱及數量 備註 １ 吸食器1組。 扣押物品清單（見原審審訴字卷第9 頁）。 ２ 使用過注射針筒1支。 同上。 ３ 吸管3支。 同上。 ４ 注射針筒4支。 扣押物品清單（見原審審訴字卷第11頁）。 ５ 吸食器2組。 同上。 ６ 玻璃球2個。 同上。 ７ 吸管5支。 同上。 ８ 電子秤1個。 同上。 ９ 分裝袋38個。 同上。